臺灣高等法院臺中分院刑事判決　　　　96年度上訴字第1215號
上　訴　人　臺灣苗栗地方法院檢察署檢察官
被　　　告　甲○○
　　　　　　　　　　現於臺灣臺中監獄苗栗分監執行
上列上訴人因被告違反毒品危害防制條例案件，不服臺灣苗栗地
方法院95年度訴字第16號、95年度訴字第51號中華民國96年2月
26 日第一審判決（起訴案號：臺灣苗栗地方法院檢察署95年度
毒偵字第1609號，及追加起訴案號：同署96年度毒偵字第26號）
，提起上訴，本院判決如下：
    主  文
原判決均撤銷。
甲○○施用第一級毒品，累犯，處有期徒刑柒月。又施用第二級
毒品，累犯，處有期徒刑肆月。又施用第一級毒品，累犯，處有
期徒刑柒月。扣案之杓子壹支沒收。又施用第二級毒品，累犯，
處有期徒刑肆月。應執行有期徒刑壹年陸月。扣案之杓子壹支沒
收。
    犯罪事實
一、甲○○曾因施用毒品案件，經裁定送強制戒治後，於民國（
    下同）92年9月23日（起訴書誤植為24日）強制戒治期滿執
    行完畢，其刑事責任部分，經臺灣苗栗地方法院於91年10月
    21 日以91年度易字第515號判決，判處有期徒刑1年5月，於
    91 年11月25日判決確定，於95年1月7日（起訴書誤植為同
    年月8日）因縮刑期滿執行完畢。猶不知悔改，於上開強制
    戒治期滿執行完畢後5年內，基於施用第二級毒品安非他命
    之犯意，於95年10月10日某時，在苗栗縣通霄鎮○○里○鄰
    ○○路253巷78號住處，以將第二級毒品安非他命置於玻璃
    管吸食器（未扣案）內，下以火燒烤吸取其產生煙霧之方式
    ，非法施用第二級毒品安非他命1次後，旋又基於施用第一
    級毒品海洛因之犯意，於同日某時，在上址以將第一級毒品
    海洛因摻入注射針筒（未扣案）內加水注射血管之方式，非
    法施用第一級毒品海洛因1次，嗣經苗栗縣警察局通霄分局
    通霄派出所員警，通知列管毒品人口甲○○於95年10月11日
    下午2時許，至該派出所接受驗尿，警方採集甲○○尿液送
    請檢驗結果，發現其尿液同時呈有甲基安非他命及嗎啡陽性
    反應因而查獲。甲○○猶不知悔改，復基於施用第一級毒品
    海洛因之犯意，於95年10月25日下午7時許，在上址，以將
    第一級毒品海洛因摻入注射針筒（未扣案）內加水注射血管
    之方式，非法施用第一級毒品海洛因1次；又基於非法施用
    第二級毒品安非他命之犯意，於95年10月26日下午4時20分
    經警採尿前96小時內某時，在上址，以將第二級毒品安非他
    命置於玻璃管吸食器（未扣案）內，下以火燒烤吸取其產生
    煙霧之方式，非法施用毒品安非他命1次，嗣於95年10月26
    日下午4時20分許，在上址為警搜索查獲，並扣得其所有供
    施用毒品海洛因用之杓子1支，且經採尿送驗結果確呈甲基
    安非他命及嗎啡陽性反應，因而查獲。
二、案經苗栗縣警察局通霄分局報請臺灣苗栗地方法院檢察署檢
    察官偵查起訴，又經苗栗縣警察局通宵分局報請同署檢察官
    偵查後追加起訴。
    理    由
一、訊據被告甲○○對於上開犯罪事實於警詢、偵查、原審及本
    院審理時均坦承不諱，且被告先後於95年10月11日下午2時
    許、同年月26日下午4時20分許獲案後，經警採集其尿液送
    驗結果均呈嗎啡及安非他命之陽性反應，有苗栗縣警察局通
    宵分局偵辦違反毒品危害防制條例案件嫌疑人尿液檢體編號
    對照表1紙、列管毒品人口尿液檢體採集送驗紀錄表1紙、中
    山醫學大學附設醫院檢驗科藥物檢測中心95年10月11、26日
    尿液檢驗報告各1紙、列管毒品人口尿液檢體採集送驗紀錄
    表各1紙、相片黏貼紀錄表1紙、濫用藥物尿液檢驗監管紀錄
    表3紙附卷可稽，並有扣案供施用毒品海洛因之杓子1支在卷
    可佐，被告之自白核與事實相符，本案事證明確，被告犯行
    洵堪認定。
二、按海洛因、安非他命分別係毒品危害防制條例第2條第2項第
    1款、第2款所規定之第一級毒品及第二級毒品，不得非法持
    有、施用，被告違反上開規定，非法持有進而施用海洛因及
    安非他命，核被告所為，係犯毒品危害防制條例第10條第1
    項、第2項之施用第一級、第二級毒品罪。至於被告非法持
    有第一級毒品海洛因及第二級毒品安非他命之低度行為，均
    意在施用，故已被其非法施用第一級毒品、第二級毒品之高
    度行為所吸收，均不另論罪。被告所犯上開施用第一級毒品
    2 罪（其中1次於95年10月10日某時，另次於95年10月25日
    下午7時許施用第一級毒品海洛因）、施用第二級毒品2罪（
    其中1次於95年10月10日某時施用，另次於95年10月26日下
    午4時20分經警採尿前96小時內某時施用第二級毒品安非他
    ）間，犯意各別，行為互殊，應予分論併罰。又被告於91年
    9月間曾因施用毒品案件，經裁定送強制戒治後，於92年9月
    23 日強制戒治期滿執行完畢，其刑事責任部分，經臺灣苗
    栗地方法院於91年10月21日以91年度易字第515號判決，判
    處有期徒刑1年5月，於91年11月25日判決確定，於95年1月7
    日因縮刑期滿執行完畢，此有臺灣高等法院被告前案紀錄表
    、臺灣苗栗地方法院檢察署刑案資料查註紀錄表各1份在卷
    為憑；被告於強制戒治執行完畢後，5年內再犯本件有期徒
    刑以上之罪，為累犯，均應依刑法第47條第1項規定，各加
    重其刑。
三、第按刑法第56條連續犯之規定業於94年1月7日修正公布刪除
    ，並於95年7月1日施行，而依新法對於上開反覆實施犯罪模
    式之對應處置，除合於「接續犯」或「包括一罪」之情形外
    ，則僅能依數罪併罰之規定個別處斷。又依最高法院86年台
    上字第3295號判例意旨，數行為於同時同地或密切接近之時
    地實施，侵害同一之法益，各行為之獨立性極為薄弱，依一
    般社會健全觀念，在時間差距上，難以強行分開，在刑法評
    價上，以視為數個舉動之接續施行，合為包括之一行為予以
    評價，較為合理，方屬接續犯之範疇，足見「接續犯」之成
    立，係以時、空密接性為前提要件，即透過對於同一法益之
    同種類侵害行為繼續不間斷之實行，業已稀釋個別行為之獨
    立性，致使刑法評價時將之視為單一、整體之犯罪行為，以
    符合社會一般人對於行為概念之認知，並與行為人之犯罪目
    的相互結合；亦即接續犯強調犯罪時、地之密接性需達到無
    從分割程度為必要；然就一般事理言之，施用毒品犯罪者，
    或限於資力偶爾零星為之，或長期不間斷的反覆施用，均有
    其可能性，是自難認立法者於制定刑罰法律之初，已認知施
    用毒品行為必屬具反覆性之犯罪，而有意藉由法條中客觀構
    成要件之行為要素，涵括上開具有反覆實施特性之數個犯罪
    行為。基上，多次施用毒品犯罪之行為，當無必然論以「集
    合犯」之餘地，此時仍應回歸一般刑法上行為單、複數之認
    定，而予論罪科刑，較為妥適。本件被告所犯上開非法施用
    第一級毒品海洛因2次、施用第二級毒品安非他命2次等數犯
    行，業經檢察官起訴及追加起訴，其各犯行間並不符合行為
    密接性之要求，自不該當於接續犯之要件甚明，其犯意各別
    ，罪名互異，自應予分論併罰。原審認被告施用第一級毒品
    海洛因及第二級毒品安非他命之犯行罪證明確，予以論罪科
    刑，固非無見。惟揆諸上情，原審判決即有下列可議之處：
    （一）認定被告基於接續施用第一級毒品海洛因之犯意，自
    95年10月10日某時起至95年10月25日下午7時許止，在上址
    ，以平均3、4日施用1次之頻率，將海洛因加水注射方式多
    次施用第一級毒品海洛因，又基於接續施用第二級毒品安非
    他命之犯意，自95年10月10日某時起至95年10月26日下午4
    時20分為警採尿時往前回溯96小時內之某時止，以平均3、4
    日施用1次之頻率，將安非他命置於玻璃管內以火燒烤方式
    ，多次施用第二級毒品安非他命之犯行等情；惟按被告之自
    白不得作為有罪判決之唯一證據，刑事訴訟法第156條第2項
    定有明文，然原審上開認定，除檢察官起訴及追加起訴之犯
    行（指驗尿查獲之2次施用海洛因及2次施用安非他命），被
    告已有自白併經警採尿送驗結果均呈嗎啡及安非他命之陽性
    反應，足以證明其犯行外，餘不足以證明被告其間尚有多次
    施用第一級毒品海洛因及第二級毒品安非他命之犯行，亦不
    足佐證其施用毒品之頻率為何？此部分之自白既無其他證據
    可供佐證，自難僅以被告此部分之自白併於原起訴部分而予
    論處，自有未洽；（二）又原審判決採用接續犯之概念，將
    檢察官追加起訴部分（即被告於95年10月25日下午7時施用
    第一級毒品海洛因1次及同年月26日為警採尿送驗前96小時
    內某時施用第二級毒品安非他命1次之犯行部分），認為與
    原起訴被告於95年10月10日施用第一級毒品海洛因及第二級
    毒品安非他命各1次之犯行部分，認有實質上一罪之關係併
    為裁判，惟其各犯行間並不符合行為密接性之要求，自不該
    當於接續犯之要件甚明，參酌前開論述，原審遽認檢察官追
    加起訴部分與原起訴部分合為實質上一罪關係併為一罪判決
    ，亦有未合。（三）另就追加起訴部分既與起訴部分無實質
    上一罪關係，惟被告另於95年10月25日下午7時許施用毒品
    海洛因及於同年月26日下午為警採尿送驗前96小時內某時施
    用毒品安非他命之犯行，追加起訴部分亦屬合法，揆諸前開
    說明，原審自應另為施用第一級毒品海洛因及第二級毒品安
    非他命之有罪判決，乃原審誤為公訴不受理之諭知，即有違
    誤，自有未洽。是檢察官上訴意旨指稱本件原起訴部分與追
    加起訴部分，已相隔有半月之久，並非接續犯，應就追加起
    訴部分與原起訴部分，予以分論併罰，且與「刑罰過度評價
    禁止原則」並不相悖等情，堪以採憑；且原審判決既有上開
    可議之處，均無可維持，自應由本院將原審判決均予撤銷改
    判。爰審酌被告曾因施用毒品接受觀察、勒戒處分及強制戒
    治，被告竟無視於毒品對於自身健康之戕害及國家對於杜絕
    毒品犯罪之禁令，猶施用毒品不輟，再為本案犯行，足見被
    告自制能力尚有未足，顯乏禁絕毒害之決心，仍有令其接受
    相當期間監禁教化之必要，以促其及早矯正吸毒惡習，併衡
    酌施用毒品固戕害個人健康至鉅，然就他人權益之侵害仍屬
    有限，及其犯後業已坦承犯行之態度、施用第一級毒品海洛
    因及第二級毒品安非他命之次數各2次，暨其犯罪之動機、
    目的、手段等一切情狀，就被告於95年10月10日某時施用毒
    品海洛因、同日施用毒品安非他命、再於95年10月25日下午
    7 時許施用第一級毒品海洛因，又於95年10月26日下午4時
    20 分經警採尿前96小時內某時施用第二級毒品安非他命之
    犯行，依序量處有期徒刑7月、4月、7月、4月，並定其執行
    之刑如主文所示，以示懲儆。再扣案之杓子1支，係被告所
    有供其施用毒品海洛因所用之物，依刑法第38條第1項第2款
    之規定為沒收之諭知，附此敘明。
四、據上論斷，應依刑事訴訟法第369條第1項前段、第364條、
    第299條第1項前段，毒品危害防制條例第10條第1項、第2項
    ，刑法第47條第1項、第51條第5款、第38條第1項第2款，判
    決如主文。
本案經檢察官乙○○到庭執行職務。
中　　華　　民　　國　　96　　年　　5 　　月　　31　　日
　　　　　　刑事第七庭    審判長法　官  林  榮  龍
　　　　　　　　　　　　　　    法　官  江  錫  麟
  　　　 　 　　　　　　　　　　法　官  張  惠  立
上列正本證明與原本無異。
施用第一級毒品部分得上訴。
施用第二級毒品部分不得上訴。
如不服本判決應於收受送達後十日內向本院提出上訴書狀，其未
敘述上訴之理由者並得於提起上訴後十日內向本院補提理由書 (
均須按他造當事人之人數附繕本)。
                                書記官  林  育  德
中　　華　　民　　國　　96　　年　　6 　　月　　1 　　日
附記論罪之法條全文：
毒品危害防制條例第10條
施用第一級毒品者，處6月以上5年以下有期徒刑。
施用第二級毒品者，處3年以下有期徒刑。
